臺灣桃園地方法院刑事判決　　　　　　　 96年度訴緝字第1號
公　訴　人　臺灣桃園地方法院檢察署檢察官
被　　　告　乙○○
　　　　　　　　　　國民
　　　　　　　　　　(現另案於臺灣桃園女子監獄執行中)
上列被告因搶奪等案件，經檢察官提起公訴（94年度偵字第1693
3號），本院判決如下：
    主  文
乙○○無罪。
    理  由
一、公訴意旨略以：被告乙○○與莊文政 (本院已於95年5 月30
    日以95年度訴字第239 號協商判決，定應執行刑有期徒刑1
    年6 月)係 夫妻。緣莊文政意圖為自己不法之所有，於民國
    94年9 月21日晚間8 時許，在桃園縣桃園市永和市場附近，
    以自備之鑰匙竊取被害人林蓬業所有之車牌號碼HXW-607 號
    重型機車，得手後逃逸。莊文政與乙○○會合後，乙○○知
    悉莊文政所騎乘之機車，係來路不明之贓車，仍予以收受入
    己，共同騎乘機車以供代步之用。同年9 月22日凌晨零時10
    分許，莊文政與乙○○復共同意圖為自己不法所有之犯意聯
    絡，見被害人甲○○○獨自行走於桃園縣桃園市○○路85號
    前之路旁，即由乙○○騎乘上開竊得之機車搭載莊文政，自
    甲○○○之後方快速接近，並趁甲○○○不注意之際，由莊
    文政徒手拉扯甲○○○所有手提包，惟因甲○○○緊拉手提
    包，雙方均倒地，致甲○○○受有多處擦傷及頭部血腫之傷
    害，始未得逞 (未據告訴)。
    適有路人林依華、李德威目擊搶奪經過，並報警處理。於同
    年月日凌晨零時50分許，在桃園縣桃園市○○路111 巷24號
    前，為警查獲莊文政及乙○○，並扣得機車鑰匙，因認被告
    涉有刑法第349 條第1 項之收受贓物罪嫌及第325 條第3 項
    、第1 項之搶奪未遂罪嫌等語。
二、按犯罪事實應依證據認定之，無證據不得認定其犯罪事實，
    又不能證明被告犯罪者，應諭知無罪之判決，刑事訴訟法第
    154 條第2 項、第301 條第1 項定有明文。又按事實之認定
    ，應憑證據，如未能發現相當證據，或證據不足以證明，自
    不能以推測或擬制之方法，以為裁判基礎；在訴訟上用以證
    明事實之證據，須於通常一般之人均不致於有所懷疑，而得
    確信其為真實之程度者，始得據以為有罪之認定，倘其證明
    尚未達到此一程度，而有合理之懷疑性存在，致使無從為有
    罪之確信時，即應為無罪之判決，最高法院40年臺上字第86
    號、76年臺上字第4986號分別著有判例可資參照。
三、訊據被告乙○○堅詞否認有何公訴意旨所稱之犯行，辯稱：
    不知機車係莊文政所竊得的；搶奪部分則係莊文政臨時起意
    的，伊不知情。一開始係朋友載伊從桃園縣桃園市○○路某
    處，然後伊與莊文政約好在一個市場那裡碰面。伊看到莊文
    政走過來，然後就自己進到一個巷子裡去，不清楚進去多久
    ，莊文政就騎了一台機車出來，伊即坐上機車與莊文政一同
    離開。且當天騎乘機車時，係莊文政坐在後座騎車，伊坐在
    前座。機車行經案發現場前，莊文政突然說要抽煙叫伊騎機
    車，結果行經被害人甲○○○旁時，就因機車失控而跌倒等
    語。
四、經查，機車係為莊文政所竊，並搶奪被害人甲○○○掛於肩
    上皮包之事實，業據共同被告莊文政於警詢、偵訊及本院審
    理時坦承不諱，並以證人身分證稱：當時伊與被告係同住於
    桃園縣桃園市○○路好樂迪KTV 樓上套房內，因與被告走路
    逛街，被告說很累，伊即說去跟朋友借個機車，順便上個廁
    所，然後就用伊母親機車之備用鑰匙花了約2 分鐘 (偵訊中
    稱5 分鐘)偷 了本案機車，被告不知道伊偷機車。後來騎乘
    機車，係伊坐後座騎機車，被告坐前座。於行經桃園市○○
    路時，見被害人涂陳秀花獨自走在路邊，伊即臨時起意，假
    藉要抽煙為由，叫被告手握機車龍頭騎乘機車並騎慢一點，
    左手環抱被告的腰，傾身並伸右手要取甲○○○掛於左肩上
    的皮包，但因涂陳秀花緊抓皮包不放，以致機車重心不穩而
    與被告一同人車倒地等語。是依其所述，下手行搶者僅莊文
    政1 人，被告並無下手，亦不知其有竊取機車及搶奪被害人
    涂陳秀花隨身所攜帶皮包之意圖。
五、次查，莊文政於警詢中即已供稱：伊先對被告說要去巷子內
    尿尿，被告不知機車係偷來的 (見偵查卷第12頁)等 語。94
    年10月12日檢察官偵訊中亦供稱：伊是臨時起意要偷機車，
    所以先對被告說要去上廁所，然後自己偷機車等語 (見偵查
    卷第77頁)。 是其警詢、偵訊中之供述與其於本院審理時之
    證述，有關被告是否知其行竊機車一節前後均為一致，難認
    被告知悉莊文政竊取機車。自不得以2 人為夫妻遽行推斷被
    告必定知悉該機車係屬莊文政所竊得之贓物。雖莊文政於偵
    訊中供稱：「 (問：乙○○有無懷疑過車子是偷來的？)答
    ：應該有，正常人應該會懷疑，因為時間短暫。」 (見偵查
    筆錄第96頁)， 惟其就此部分於本院審理時證稱：檢察官問
    伊「你太太到底知不知道，正常人難到不會懷疑嗎？」，伊
    說會，正常人會懷疑等語，與前開偵訊筆錄之記載相符，可
    見莊文政於回答檢察官前揭問題時，顯係以一般經驗猜測被
    告主觀是否知情之臆測之詞。另莊文政於除於前揭警詢、偵
    訊中之供述外，於94年11月25日偵訊中供稱：被告雖曾問伊
    車子怎麼來的，伊說上車就對了，被告再問伊的時候，伊回
    答稱係向朋友借的等語 (見偵查卷第96頁)， 顯然莊文政於
    進入巷內前並未對被告稱要向朋友借機車。即令於本案移審
    至本院訊問時，其回答內容仍然相同 (見本院95年度訴字第
    239 號卷第15頁)。 迨至本院審理時雖證稱：伊先向被告說
    去跟朋友借個機車，順便上個廁所，機車牽出來後，被告還
    有問機車是怎麼來的，伊回答係跟朋友借的等語，與偵訊及
    本案移審中所述僅有對被告稱要進巷口小解一節不符。惟本
    案係發生於94年9 月21日，莊文政於本院作證時已隔1 年半
    有餘，對如此細節之部分記憶恐有不清，自當以偵訊中之供
    述較為可信，則被告係於莊文政將機車牽出後方才詢問機車
    從何而來，而莊文政此時稱上車就對了，於被告再次詢問時
    方才對被告稱向朋友借的事實應可確定。惟僅此種問答方式
    ，或許即為被告夫妻相處模式，尚不能直認被告對該機車有
    贓物認識之未必故意。況本案機車係莊文政以自備之母親機
    車備份鑰匙發動，電門未遭破壞，外觀上並無何異於常情之
    處，若欲稱被告已有贓物認識之未必故意，恐過於速斷。再
    者，被告身為人妻，在無特殊狀況下之一般情形，何須事事
    懷疑丈夫所言？故被告辯稱不知莊文政竊取機車，無贓物之
    認識，當非子虛。
六、復查，莊文政於警詢、偵訊亦一再供稱有關搶奪之部分係臨
    時起意，被告並不知情，有警詢、偵訊筆錄可稽。另證人即
    被害人涂陳秀花於警詢中證述：伊沿民族路往大園方向靠右
    徒步行走於路面，突然遭人騎乘機車沿同向後方行搶皮包。
    因伊將皮包背於靠車道之左肩，歹徒自後面強拉伊手提包，
    因伊緊接手提包不放致遭拉倒受傷，因為頭昏被送醫，至於
    歹徒逃逸之方向伊不清楚等語，是顯然無從依證述得知被告
    是否與莊文政共同搶奪。經檢察官再行傳喚涂陳秀花說明，
    其仍證稱，當時伊摔倒，所以無法指認是否為被告2 人行搶
    等語 (見偵查卷第78頁)， 則無從以其之見聞而得被告涉案
    與否。另查證人即現場目擊之人李威德、林依樺於警詢中均
    證稱：係莊文政騎乘機車搭載被告，由被告在後座行搶等語
    ，惟於偵訊中經檢察官就此部分質疑何以與被告於警詢、偵
    訊中所供不同時，方稱可能是因為莊文政後來有去牽機車，
    所以認定係莊文政騎乘機車等語而為更正之陳述，是證人李
    威德、林依樺目擊時當未能清楚見得究係何人下手行搶，既
    如此，則李威德、林依樺見得搶奪之瞬間，尚應與被告騎乘
    之機車有相當距離，致無從確定何人騎乘機車，何人搶皮包
    。此與林依樺於本院審理時證稱：「我們沒有看到被害人怎
    麼拉皮包，只看到被害人倒地被拖行。」 (見96年3 月22日
    審理筆錄第2 頁)相 符。又林依樺復證述：歹徒的機車當時
    在彼等前方，速度非常慢等語，此語雖不排除因為欲行搶而
    故意放慢車速，然被告辯稱不常騎車，因之車速很慢，再參
    酌莊文政於本院審理時證稱：因為伊看被害人包包背在左肩
    上，所以對被告說伊要抽煙，靠邊騎慢一點，煙才點得著等
    語 (參見同日審理筆錄第14、15頁)， 則行搶當時被告騎車
    車速極慢，乃因其甚少騎車之故，再加上共同被告莊文政以
    點煙為由要求被告慢慢騎之因素亦無法排除。果被告真與莊
    文政有搶奪之犯意聯絡，自應全神戒備而騎穩機車。當莊文
    政拉住甲○○○之皮包而甲○○○緊抓不放時，被告加足油
    門保持重心火速逃離現場，並無任何困難，然被告與莊文政
    2 人卻棄機車徒步鑽入巷內逃跑，與常理不符。況證人林依
    樺證述：被害人甲○○○被拖行之距離約3 公尺等語 (見同
    理筆錄第7 頁)， 自甲○○○緊拉皮包而跌倒之瞬間，以機
    車遭遇阻力及仍在行進中之慣性觀之，被告顯然無加油門及
    欲快速甩開甲○○○之作為，與一般機車搶奪者在被害人緊
    拉皮包之情形下，往往加速離去，致堅決守護皮包之被害人
    遭拖行10餘公尺者大異其趣 (除非被害人鬆手)。 再者，證
    人林依樺於偵訊中即證稱：李威德拿安全帽打站在旁邊被告
    的頭；證人李威德於偵訊中復證稱：被告當時站著好像呆呆
    的，伊打被告時，被告方與莊文政一起跑走，前後約30秒等
    語(均 見偵查卷第78頁)。 在在顯示被告於莊文政行搶失敗
    ，機車倒地時，呆若木雞站在現場，於李威德持安全帽打來
    時，仍然不及反應，顯可認被告對於莊文政欲行搶一節並不
    知情。
七、綜上所述，本院對於被告是否收受贓物及共同搶奪，均仍多
    所懷疑，難認被告有何收受贓物或搶奪之舉。此外，復查無
    其他積極證據可認被告有何公訴意所指之犯行，依罪證有疑
    利於被告之原則暨揆諸前揭法律規定及判例意旨，自應為無
    罪判決。
據上論斷，依刑事訴訟法第301 條第1項，判決如主文。
本案經檢察官丁俊成到庭執行職務。
中　　華　　民　　國　　96　　年　　 4　　月　　 9　　日
                  刑事第六庭  審判長  法官　林  孟  宜
                                      法官  林  哲  賢
                                      法官  崔  秉  君
以上正本證明與原本無異。
如不服本判決，應於判決送達後10日內向本院提出上訴狀（應附
繕本），上訴於臺灣高等法院。
      　　　　　　　　　　　　　　　書記官　劉  霜  潔
中　　華　　民　　國　　96　　年　　 4　　月　　 9　　日
